最高法院刑事判決　　　　　　一○○年度台上字第四九一六號
上　訴　人　蔡亨亮
選任辯護人　王建宏律師
上列上訴人因違反毒品危害防制條例案件，不服台灣高等法院高
雄分院中華民國一○○年六月十五日第二審判決（一○○年度上
訴字第三九八號，起訴案號：台灣高雄地方法院檢察署九十八年
度偵字第三二五六二號、九十九年度偵字第三九００號），提起
上訴，本院判決如下：
    主  文
上訴駁回。
    理  由
按刑事訴訟法第三百七十七條規定，上訴於第三審法院，非以判
決違背法令為理由，不得為之。是提起第三審上訴，應以原判決
違背法令為理由，係屬法定要件。如果上訴理由書狀並未依據卷
內訴訟資料，具體指摘原判決不適用何種法則或如何適用不當，
或所指摘原判決違法情事，顯與法律規定得為第三審上訴理由之
違法情形，不相適合時，均應認其上訴為違背法律上之程式，予
以駁回。本件上訴人蔡亨亮上訴意旨略稱：（一）、原判決附表
（下稱附表）編號１所示，販賣第一級毒品海洛因予謝富基部分
，認為謝富基於民國九十八年七月二十五日十八時三十六分先以
門號0000000000之行動電話，撥打門號000000
0000之行動電話，與上訴人聯絡購買新台幣（下同）五百元
之海洛因，約定當日二十時許，在高雄市彌陀區附近交易。係採
信謝富基偵查中證稱：「伊於二十五日晚上八點左右，在彌陀大
佛像那邊，是他（指上訴人）接的電話，海洛因毒品則由另一位
不認識之男生送來」等語。而認定上訴人確有該次販賣第一級毒
品行為。然徵之當日上開行動電話通聯紀錄，僅於十八時三十六
分及四十二分有通話紀錄，至於謝富基所指當晚八點左右，並無
通聯紀錄可憑，故其證詞顯與通聯紀錄所示不符，原審採為不利
上訴人之認定，顯違證據法則。（二）、附表編號２所示販賣予
周明部分，係以周明在偵、審中單一證述為論據，然其稱九
十八年七月十六日，在同區南寮漁港，向上訴人購買五百元之海
洛因，並無通聯紀錄或其他積極證據可佐。原審所述之雙向通聯
紀錄，係同年七月二十八日或二十九日，與上訴人是否於七月十
六日販賣海洛因予周明無關，不能以此非關連性證據作為上訴
人有罪之補強證據，因此原判決顯有違刑事訴訟法第一百五十六
條規定之判決違背法令。（三）、前開門號000000000
0之行動電話，係謝富基友人葉世紀所持用，非伊所有，謝富基
撥打該行動電話是向其友人購買海洛因，並非向伊購買，謝富基
所稱之友人是否指葉世紀，原審自應詳加調查，竟未予調查，顯
有應於審判期日調查之證據而未予調查之違法等語。
本件原審經審理結果，認為上訴人有其附表編號１至３所載之犯
行，均罪證明確，因而撤銷第一審之科刑判決，依刑法第四十七
條第一項、第二十五條第二項（僅附表編號３部分）、第五十九
條之規定，改判仍論處上訴人共同販賣第一級毒品（附表編號１
）及販賣第一級毒品（附表編號２）各一罪、販賣第一級毒品，
未遂（附表編號３）一罪（均累犯，前二罪各處有期徒刑十六年
，褫奪公權八年；第三罪處有期徒刑十年，褫奪公權六年；定應
執行刑為有期徒刑十九年，褫奪公權八年及相關沒收之宣告）。
係依憑：上訴人承認查獲扣案之三包海洛因為其所有無誤，並經
證人即購毒者謝富基、周明二人，分別於偵查及第一審結證稱
：渠等與上訴人原即認識，係撥打門號0000000000行
動電話聯絡購買海洛因毒品事宜，電話由上訴人接聽，除附表編
號３部分，因周明在約定之南寮漁港附近，未見到上訴人，致
未完成交易外，其餘兩次已完成交易等語屬實。又有上開行動電
話通聯紀錄附卷可佐，及扣案之三包海洛因與行動電話一支（不
含SIM 卡）可稽。且三包海洛因，經送高雄市立凱旋醫院鑑定結
果，認均屬第一級毒品海洛因（驗餘淨重分別為○．○四○公克
、○．○五七公克、○．○六七公克），有該醫院濫用藥物成品
檢驗鑑定書附卷足憑，事證至灼。原判決已詳敘其調查、取捨證
據之結果及憑以認定犯罪事實之心證理由，並指駁上訴人所辯扣
案海洛因係供自己施用，未曾販賣，查獲時伊不在場，該行動電
話非伊所有云云，委無足採。從形式上觀察，並無足以影響判決
結果之違法情形存在。另查：（一）、刑事訴訟法所稱依法應於
審判期日調查之證據，係指與待證事實有重要關係，在客觀上顯
有調查必要性之證據而言，故其範圍並非漫無限制，必其證據與
判斷待證事實之有無，具有關聯性，得據以推翻原判決所確認之
事實，而為不同之認定，若僅係枝節性問題，或所證明之事項已
臻明瞭，當事人聲請調查之證據，僅在延滯訴訟，甚或就同一證
據再度聲請調查，自均欠缺其調查之必要性。卷查謝富基、周明
二人均撥打門號0000000000行動電話，與上訴人聯
絡購買海洛因毒品事宜，且電話係由上訴人接聽，談妥海洛因數
量及價金，並約定地點交付，已據其二人供述甚明（見第一審卷
(二)第一○五及一○九頁），雖該行動電話申請人為案外人何瑪玲
，有上訴人使用電話個人資料表一份可考（見警一卷第五二頁）
，惟該行動電話係由上訴人使用，警方於高雄市○○區○○路光
華一巷二十二號上訴人住處執行搜索時，連同海洛因等物品一併
被查獲扣案，而執行搜索扣押時，上訴人所指謝富基友人葉世紀
並不在現場，無證據證明其曾使用該行動電話或涉及本案，又其
已於九十九年十二月十六日死亡，有個人戶籍資料查詢結果表一
件附卷可證（見原審卷第六三頁），原審認上訴人所辯謝富基係
撥打上開行動電話向葉世紀購毒，而非向上訴人購買云云，顯屬
無稽，並無可採（見原判決第一一頁倒數第四至五行），難謂原
判決有何調查未盡之違法可言。（二）、所謂「補強證據」，係
指除該供述本身外，其他足以佐證該供述確具有相當程度真實性
之證據而言。其所補強者，不以事實之全部為必要，祇須因補強
證據與該供述相互印證，依社會通念，足使犯罪事實獲得確信者
，即足當之。上訴人於附表編號２所載時、地，以價金五百元，
販賣海洛因一包予周明部分，除據周明於偵、審中證述綦詳
外，另有上訴人持供販毒聯絡用之前揭行動電話及海洛因三包可
資佐證，而該三包毒品，經鑑定結果，認均屬第一級毒品海洛因
，有上開醫院濫用藥物成品檢驗鑑定書附卷足憑，足資補強證人
周明之供述，確屬真實。縱存卷之上訴人與周明通聯紀錄所
示通話日期在後，惟除去該項通聯紀錄，綜合案內其他補強證據
，仍無礙於同一事實之認定，亦不得率指為違法。（三）、證據
之取捨及證據證明力如何，均屬事實審法院得自由裁量、判斷之
職權，茍其此項裁量、判斷，並不悖乎通常一般人日常生活經驗
之定則，又於判決內論敘其何以作此判斷之心證理由者，即不得
任意指摘其為違法，據為提起第三審上訴之合法理由。本件附表
編號１所示，上訴人販賣第一級毒品海洛因予謝富基部分，雖依
通聯紀錄所載，雙方通話時間固在當日十八時三十六分及四十二
分，然當日二十時左右，在高雄市彌陀區大佛像附近為本次毒品
交易，時間僅相隔約一小時，扣除雙方通話後之準備，再到達上
述約定地點完成交易，謝富基就記憶所及，證稱交易時間係在當
日二十時左右，與通聯紀錄所示，並無任何矛盾之處，且與客觀
事實及經驗法則無違。綜上所述，上訴意旨所指各節，原判決已
於理由內加以說明，猶置原判決明確論斷之事項於不顧，徒憑自
己之說詞，重為事實上之爭執，任意指摘原判決違法，殊不足據
以辨認原判決已具備違背法令之形式。其上訴為違背法律上之程
式，應予駁回。
據上論結，應依刑事訴訟法第三百九十五條前段，判決如主文。
中    華    民    國  一○○  年    九    月    八    日
                      最高法院刑事第七庭
                          審判長法官  花  滿  堂  
                                法官  洪  昌  宏  
                                法官  徐  昌  錦  
                                法官  王  聰  明  
                                法官  周  盈  文  
本件正本證明與原本無異
                                      書  記  官  
中    華    民    國  一○○  年    九    月   十三   日
                                                       s